【裁判字號】    89,台上,4048
【裁判日期】    890713
【裁判案由】    盜匪
【裁判全文】
最高法院刑事判決                              八十九年度台上字第四○四八號
    上  訴  人  甲○○
右上訴人因盜匪案件，不服台灣高等法院台中分院中華民國八十九年五月十七日第二
審判決（八十八年度上訴字第一七一六號，起訴案號：台灣台中地方法院檢察署八十
七年度偵字第一九九一三號)，提起上訴，本院判決如左：
    主  文
原判決撤銷，發回台灣高等法院台中分院。
    理  由
本件原判決認定上訴人甲○○因獲悉賴春華為人潑灑硫酸，遂向賴春華表示願代為處
理追加賠償事宜，惟賴春華嗣後已向上訴人表示不必由其代為出面處理，上訴人即以
其曾代為奔走和解為由，向賴春華索取費用新台幣（下同）二萬元，賴春華同意支付
上訴人五千元，惟未即依約給付。上訴人竟基於意圖為自己不法所有之概括犯意，先
於民國八十七年九月三日上午十一時許，持電擊棒一支及不詳型式槍枝一把（不能證
明具殺傷力），至賴春華位於台中縣潭子鄉○○街○段三十四號四樓住處，踢打賴春
華腹部並持電擊棒以電流觸擊賴春華，致賴春華不能抗拒而要求賴春華給付其五萬元
，因賴春華稱其無錢交付，上訴人乃又以電擊棒抵住賴春華背部，共乘機車前往苗栗
縣大湖鄉南湖村南湖坑十七號賴春華之姊住處，欲由賴春華向其姊借款，惟因賴春華
之姊外出而未得逞，迄同日下午六時四十分許，賴春華趁機央求其姊夫載其至苗栗縣
警察局大湖分局南湖派出所報案，而於警員魏文賢到場處理時，賴春華因前為上訴人
電擊所恫嚇，並憚於日後恐遭上訴人報復，未敢將真相告知警方，並於同日下午提領
五千元交予上訴人，上訴人得款後出具切結書予賴春華離去。惟上訴人再於八十七年
九月十日上午十一時許，持電擊棒一支及不詳型式之瓦斯噴霧器一把（不能證明係屬
列管槍械）至賴春華前揭住處，以賴春華不應報警為藉口，持該不詳型式之瓦斯噴霧
器向賴春華臉部噴灑，再以電擊棒電擊賴春華之腰部，致賴春華眼淚直流無法抗拒，
而強取賴春華所有之彰化商業銀行提款卡及密碼條後離去，上訴人旋於同日下午一時
十六分許，前往台中市○○路與自由路口之彰化商業銀行自動提款機，輸入密碼條上
之密碼，而由該自動付款設備取得賴春華之存款十萬元，賴春華隨後報警處理，經警
於同年月十二日，在台中市○○路與公園路口查獲上訴人等情。因而撤銷第一審判決
，改判論處上訴人連續意圖為自己不法所有，以強暴致使不能抗拒，而取他人之物罪
刑，固非無見。
惟查：(一)、當事人在審判期日前或於審判期日，所聲請調查之證據，如與待證事實有
重要關係，又非不能調查或不易調查，如法院未予調查，又未認其無調查之必要，以
裁定駁回之，亦未於判決理由內說明不予調查之理由，自有未合。上訴人否認對賴春
華有何強盜犯行，辯稱：八十七年九月十日當天，伊曾載賴春華至工廠找賴春華前夫
羅坤寶未遇，後來再回到賴春華住處時有遇到羅坤寶，賴春華並與羅坤寶吵架；八十
七年九月三日，伊與賴春華前往苗栗前，曾先去找羅坤寶。羅坤寶有見到上開時間伊
與賴春華相處之情形等語，上訴人並一再以口頭或具狀向第一審及原審聲請傳訊羅坤
寶，用以證明其並未對賴春華有何非法行為（第一審法院卷第一三八頁背面、第一四
八頁、第五十二頁、第一三一頁、第一六六頁）。而賴春華亦稱：八十七年九月十日
有去找羅坤寶要電話費，或又稱：是八十七年九月五日去找羅坤寶（第一審法院卷第
四十一頁），或於原審又稱：八十七年九月三日，上訴人與伊先去找羅坤寶，要向羅
坤寶索取欠款二萬九千元給上訴人，但因羅坤寶說他沒錢，所以才前往苗栗找伊姊姊
等語（原審卷第四十七頁背面、第四十九頁、第一○七頁）。由上訴人及賴春華所陳
上開各情，羅坤寶如於本件過程中曾經在場，則其與本件待證事實即有重要關係，在
客觀上確有加以調查之必要。第一審法院固曾傳喚羅坤寶，因傳票未能合法送達，致
其未能到庭作證，然羅坤寶既為賴春華之前夫，調查其現在住居所予以傳喚調查，衡
情應無困難，第一審及原審均未再調查其住居所，並予以傳喚調查釐清，又未認該證
人無調查之必要而以裁定駁回，亦未於判決理由內說明不予傳訊調查之理由，尚有未
洽。(二)、有罪判決書，對於被告有利之證據不採納者，應說明其理由，為刑事訴訟法
第三百十條第二款所明定。故有罪判決書對於被告有利之證據，如不加以採納，必須
說明其不予採納之理由，否則即難謂無判決不備理由之違法。(1)、上訴人於原審具狀
聲請傳訊證人陳威仁，證明其確曾與賴春華向陳威仁租車，尋找對賴春華潑硫酸之人
，賴春華應給付其租車等費用（原審卷第一四三頁），而陳威仁之配偶張艷玉於原審
證稱：陳威仁現人在國外經商，上訴人有於八十七年一月七日、五月十日、六月八日
……租車等語（原審卷第一八七頁）。(2)、證人即住居於苗栗縣大湖鄉南湖村南湖坑
十七號之古金煌於原審證稱：八十七年九月三日賴春華沒有去找伊說要報案之事，上
訴人並沒有帶其他東西，伊並不知道去提款之事等語（原審卷第一八八頁）。原審對
上開有利於上訴人之證據，未說明不採納之理由，尚有未合。(三)、強盜犯行，並非以
傷害人之身體為當然之手段，倘行為人於實施強盜行為時，另具有普通傷害之故意，
且發生普通傷害之結果者，應另成立傷害罪。惟若行為人於實施強暴行為過程中，同
時因而致被害人受傷者，則應屬實施強暴之當然結果，不再另論以傷害罪。因此，實
施強盜行為而致人於普通傷害者，是否應另成立傷害罪，應以實施強暴行為當時之具
體情況加以觀察，尤應注意行為人於實施強盜行為時，是否另具有傷害之故意，以及
所為之傷害行為是否實施強暴行為之當然結果以為斷。原判決認定上訴人於八十七年
九月三日上午十一時許，曾踢打賴春華之腹部並持電擊棒電擊賴春華；於八十七年九
月十日上午十一時許持瓦斯噴霧器向賴春華之臉部噴灑，再以電擊棒電擊賴春華腰部
，致賴春華眼淚直流無法抗拒等情。惟對於上訴人實施本件強盜行為時，是否另具有
傷害賴春華之故意？賴春華是否因此受有傷害？賴春華於警訊時指稱：「歹徒非常兇
悍惡劣，……希望法律能嚴懲歹徒。」（偵查卷第十二頁），則賴春華就此部分是否
已為合法之告訴？均待究明釐清。原審未予調查明白，理由內亦未就上訴人所為之上
開行為是否屬於實施強暴行為之當然結果，予以論斷說明，致無從為其適用法律當否
之判斷，亦有未合。上訴意旨指摘原判決不當，尚非全無理由，應認有撤銷發回更審
之原因。
據上論結，應依刑事訴訟法第三百九十七條、第四百零一條，判決如主文。
中      華      民      國    八十九    年      七      月     十三     日
                              最高法院刑事第五庭
                                  審判長法官  董  明  霈
                                        法官  丁  錦  清
                                        法官  林  茂  雄
                                        法官  王  居  財
                                        法官  張  祺  祥
      右正本證明與原本無異
                                              書  記  官
中      華      民      國    八十九    年      七      月    二十一    日


司法院資訊處製作；財團法人民間司法改革基金會備份。
